【裁判字號】    99,智附民,6
【裁判日期】    990928
【裁判案由】    請求賠償損害
【裁判全文】
臺灣嘉義地方法院刑事附帶民事訴訟判決
原      告  大霹靂國際影音股份有限公司
法定代理人  黃匯峰
訴訟代理人  乙○○
被      告  甲○○
上列當事人間因違反著作權法案件（99年度智簡字第27號），經
原告提起請求損害賠償之附帶民事訴訟，本院於民國99年9月14
日言詞辯論終結，判決如下：
    主  文
被告應給付原告新臺幣貳拾伍萬元，及自民國99年8月25日起至
清償日止，按週年利率百分之五計算之利息。
原告其餘之訴駁回。
本判決第一項得假執行。
原告其餘假執行之聲請駁回。
    事實及理由
一、原告起訴主張：
  (一)「霹靂震寰宇之龍戰八荒」、「霹靂震寰宇之兵甲龍痕」影
    音著作係屬連續影集，影片名稱雖有不同，但是每集節目中
    的人物、故事、劇情安排皆為連貫相承，原告固定於每週發
    行1片影音光碟（內含2集）之方式發行於影音市場，「霹靂
    震寰宇之龍戰八荒」第1-2集至第39-40集，發行期間為民國
    99年1月29日至同年6月11日止，接續發行「霹靂震寰宇之兵
    甲龍痕」第1-2集至第5-6集，發行期間為99年6月18日至同
    年7月2日止，期間未曾間斷。查被告甲○○係以經營出租影
    音光碟為業，明知未經原告授權或同意不得擅自重製或散布
    ，竟於98年12月間起，將「霹靂震寰宇之龍戰八荒」、「霹
    靂震寰宇之兵甲龍痕」影音光碟重製後販售於不特定人，於
    99年7月2日為警持搜索票至被告所經營之「世欣錄影帶（世
    欣DVD、VCD）」（設址：嘉義市○○○路418號），查獲「
    霹靂震寰宇之龍戰八荒」、「霹靂震寰宇之兵甲龍痕」共50
    片盜版光碟。
  (二)原告所發行之霹靂布袋戲系列影片皆屬連續劇集，採每週發
    行1片DVD（內含2集節目）之發行方式，每片之售價為新台
    幣（下同）2萬元，被告以經營影音光碟出租為業，需經原
    告授權始得合法重製或販售上述影音著作光碟，故原告以公
    示之售價做為每片授權金，計算被告侵權賠償之金額，如前
    所述，被告侵害之影片數共計為50片，每片授權金為2萬元
    ，則50片共計為100萬，故原告請求被告賠償金額共計為100
    萬元。
  (三)原告遭被告所侵害著作權之霹靂布袋戲影音產品，原告除須
    投注大量拍攝成本及人事管銷費用完成著作，並於工商時報
    大幅刊登聲明，且亦投入大量的人力、物力以為該等系列影
    音產品宣傳、企劃。同時因霹靂布袋戲係每週發行2集之連
    續劇集，消費者須至經授權之商店承租最新影集，否則，此
    系列影片賴以維生之出租通路將被破壞殆盡。今被告明知違
    法卻將未經原告合法授權將盜版影音產品出租予不特定人，
    藉此獲取利益，不僅造成市場上不良之惡性競爭以外，更使
    不肖業者的群起傚尤。爰依著作權法第88條第1項、第2項第
    1款或第3項規定，聲明請求：被告應賠償100萬元，及自起
    訴狀繕本送達被告之翌日起至清償日止，按週年利率百分之
    5計算之利息；原告願供擔保請准宣告假執行。
二、被告方面則以：坦承侵害原告之著作財產權，但原告請求之
    賠償金額過高等語置辯，並答辯聲明：請求駁回原告之訴及
    假執行之聲請。
三、不爭執之事實：原告主張被告明知霹靂布袋戲系列節目「霹
    靂震寰宇之龍戰八荒」、「霹靂震寰宇之兵甲龍痕」之視聽
    著作，係霹靂國際多媒體股份有限公司專屬授權原告以VCD
    、DVD光碟發行、重製、編輯之權利，未經原告之同意或授
    權，不得擅自重製，竟意圖銷售，基於擅自以重製之方法侵
    害他人著作財產權之集合犯意，自99年1月29日起，在其所
    經營址設嘉義市○○○路418號「世欣錄影帶（世欣DVD、VC
    D）」店內，先以電腦破解正版DVD光碟之密碼，且以該正版
    DVD光碟為母片，輔以其所有之燒錄機與空白DVD光碟等物，
    於每星期五重製「霹靂震寰宇之龍戰八荒」、「霹靂震寰宇
    之兵甲龍痕」DVD，約3、40片，並於重製後，以每片2集70
    元或100元之價格，在上址出售重製之DVD光碟給不特定之人
    。嗣於99年7月2日17時45分許，為警持搜索票至上址搜索當
    場查獲等情，此為被告所不爭執，核與告訴代理人許恭誠於
    警詢時證述之情節相符，並有搜索票、搜索扣押筆錄、扣押
    物品目錄表、股份有限公司設立登記表、專屬授權書、專屬
    證明授權書各1份、智慧財產權證明書2份、光碟照片4張、
    光碟內容翻拍畫面6張、霹靂網部落格1份等在卷可稽，另有
    重製之盜版光碟共55片（起訴書誤載為50片）、供重製所用
    之1對3光碟燒錄器、電腦主機各1台扣案可資佐證，且經本
    院99年度智簡字第27號刑事判決認定被告意圖銷售而擅自以
    重製於光碟之方法侵害他人之著作財產權，判處有期徒刑6
    月在案，有本院上開刑事簡易判決1份在卷可按，故原告主
    張被告侵害著作財產權之事實，即堪信為真實。
四、按「因故意或過失不法侵害他人之著作財產權或製版權者，
    負損害賠償責任。數人共同不法侵害者，連帶負賠償責任。
    前項損害賠償，被害人得依下列規定擇一請求：一、依民法
    第216條之規定請求。但被害人不能證明其損害時，得以其
    行使權利依通常情形可得預期之利益，減除被侵害後行使同
    一權利所得利益之差額，為其所受損害。二、請求侵害人因
    侵害行為所得之利益。但侵害人不能證明其成本或必要費用
    時，以其侵害行為所得之全部收入，為其所得利益。依前項
    規定，如被害人不易證明其實際損害額，得請求法院依侵害
    情節，在新臺幣1萬元以上1百萬元以下酌定賠償額。如損害
    行為屬故意且情節重大者，賠償額得增至新臺幣5百萬元。
    」著作權法第88條定有明文。本件被告意圖銷售擅自以重製
    之方法侵害原告之著作財產權之事實，既經認定，是原告依
    前揭規定，訴請被告負損害賠償責任，即屬有據。原告主張
    霹靂布袋戲新片發行時，每片售價為2萬元，此公定價格皆
    於新片發行時以報紙公告方式告知大眾，並提出登報資料1
    份為證，惟此係原告出售光碟之價格，而原告授權全家便利
    商店出租光碟，每片租金120元，押金10元，租期3天兩夜，
    租期內還片，退還押金10元，逾期不退押金，租片不需填寫
    任何個人資料乙節，業據告訴代理人於警詢時證述明確，並
    有光碟照片4張在卷可參，足見一般民眾除向原告購買光碟
    外，尚可向全家便利商店承租光碟，租期屆至後若未歸還光
    碟，僅係不能退還押金10元，不負任何損害賠償之責，與以
    130元價格購買光碟無異，而向被告購買盜版光碟之人，無
    非係貪圖被告出售光碟之價格較便宜，因而不向全家便利商
    店承租光碟，則依常理判斷，其等當無可能以2萬元之高價
    向原告購買光碟，是原告不能證明因被告重製及出售盜版光
    碟，致其未能以2萬元之價格出售光碟，原告既未能舉證其
    所受之損害額，故本件應適用著作權法第88條第3項規定以
    定賠償額，本院審酌被告重製及出售之數量、期間，每片光
    碟售價70元或100元，並查扣盜版光碟55片等一切情狀，因
    認原告請求在250,000元範圍內，核屬相當。
五、綜上所述，原告請求被告給付250,000元，及自起訴狀繕本
    送達翌日即99年8月25日起至清償日止，按週年利率百分之5
    計算之利息，為有理由，應予准許。其餘逾此部分之請求，
    為無理由，應予駁回。
六、本判決主文第1項所命給付之金額因未逾50萬元，依民事訴
    訟法第389條第1項第5款規定，應依職權宣告假執行。至原
    告就敗訴部分所為假執行之聲請，因訴之駁回而失所依據，
    不予准許。另本件為刑事附帶民事訴訟，無庸繳納訴訟費用
    ，爰不為訴訟費用負擔之諭知，均附此敘明。
七、據上論結，本件原告之訴為一部有理由，一部無理由，爰依
    智慧財產案件審理法第27條第2項、第29條，刑事訴訟法第
    502條、第491條第10款，民事訴訟法第389條第1項第5款，
    判決如主文。
中    華    民    國    99    年    9     月    28    日
                  刑事第二庭  法  官  卓春慧
上列正本證明與原本無異。
對於本判決如有不服，應於送達後10日內，向本院提出上訴狀（
應附繕本）。
中    華    民    國    99    年    9     月    28    日
                              書記官  李玫娜

司法院資訊處製作；財團法人民間司法改革基金會備份。
